【裁判字號】    90,自,660
【裁判日期】    901129
【裁判案由】    侵占
【裁判全文】
臺灣臺中地方法院刑事裁定                            九十年度自字第六六０號
    自  訴  人  乙○○
    被      告  甲○○○
右列被告因侵占案件，經自訴人提起自訴，本院裁定如左：
    主      文
自訴駁回。
    理      由
一、本件自訴意旨如附件自訴狀影本所載。
二、按法院或受命法官於自訴案件第一次審判期日前訊問自訴人、被告及蒐集或調查
    證據結果，如認為案件有刑事訴訟法第二百五十二條至第二百五十四條之情形者
    ，得以裁定駁回自訴，同法第三百二十六條第三項定有明文。
三、按刑法上侵占罪之成立，以擅自處分自己持有之他人所有物，或變易持有之意為
    所有之意，而逕為所有人之行為，為其構成要件，雖行為之外形各有不同，要必
    其具有不法所有之意思始足當之；又刑法上之侵占罪，須持有人變易其原來持有
    之意思而為不法所有之意思，始能成立，如僅將持有物延不交還或有其他原因致
    一時未能交還，既缺乏主觀要件，即難遽以該罪相繩（最高法院十九年上字第一
    ０五二號判例及六十八年台上字第三一四六號判例參照）。本件自訴人認被告涉
    有侵占罪，無非以被告前曾與其合夥投資證券公司所衍生之債權債務中，有新台
    幣（下同）十四萬四千四百零二十七元應歸其所有，惟該款項經匯入被告帳戶後
    ，被告尚未返還予伊等為其論據。訊據被告甲○○○固坦承匯入其在世華銀行台
    中分行活儲第00000000000號帳戶內之十四萬四千四百零二十七元屬
    自訴人所有等情不諱，惟堅決否認有何侵占之犯行，辯稱略以：該款項至今仍在
    其帳戶內，伊都沒有動用它，因為自訴人在六十九年間有投資伊三十萬元的土地
    ，其他投資人之持分都有分，自訴人說以後土地賣了，再給買的人承擔這三十萬
    元，土地增值稅還要二十幾萬元，這十四萬餘元不領的原因是要與土地同時處理
    ，伊並沒有侵占的意思，伊願將這十四萬餘元讓自訴人領，但自訴人須將伊以前
    之印章還給伊，伊已開好十四萬四千零二十七元之銀行支票予自訴人等語。經查
    自訴人與被告前因合夥投資所生之系爭十四萬餘元固應歸還自訴人，惟自訴人前
    亦因前曾與被告合夥投資土地部分尚有土地增值稅部分未處理完畢，業據被告供
    述甚詳，自訴人雖主張土地增值稅業經時效完成而消滅，惟亦不否認有合夥投資
    土地之情事，是被告辯稱伊係欲以系爭十四萬餘元與前述合夥投資土地所衍生之
    增值稅一併處理，其主觀上並無將該十四萬餘元據為己有之意，衡情應堪採信。
    次查系爭十四萬餘元係於九十年四月二十六日匯入被告前開帳戶內，至今仍未被
    人提領，被告亦未處分該筆款項，此有該存摺影本在卷足稽，益徵被告並無將該
    十四萬餘元變易持有為所有之意甚為灼然。末查被告於本院審理中已提出與系爭
    金額相同之世華銀行台中分行第ＢＦ0000000號支票影本一紙在卷足憑，
    茍被告有將該十四萬餘元據為己有之意，豈有於該筆款項匯入其帳戶內逾七個月
    未曾動用，且於本院審理中提出世華銀行支票之理！再者，自訴人亦不否認之前
    匯入被告同一帳戶之一百二十九萬八千四百十三元亦已處理完畢，被告並未將之
    侵占入己，此亦有前述存摺影本可參，衡諸常情，同樣匯入被告帳戶內且金額高
    達一百二十九萬餘元之款項，被告都未予侵占，如非因前述合夥投資土地問題尚
    未處理，被告應不致侵占遠小於一百二十九萬餘元之系爭十四萬餘元款項。綜上
    所述，參以前開匯入被告帳戶內之系爭十四萬餘元已逾七個月而未為被告所處分
    、之前匯入被告同一帳戶內之一百二十九萬餘元亦未被侵占、被告與自訴人間尚
    有另筆合夥投資土地之事尚未處理及被告已提出發票人為銀行之前開支票等情以
    觀，被告主觀上並無侵占該筆款項應屬實情，被告之所以未將系爭十四萬餘元返
    還予自訴人，其主觀上係欲與合夥投資土地之事一併處理甚明。揆諸前開最高法
    院判例意旨，被告所為核與侵占罪之構成要件尚屬有間，尚難以被告一時未能返
    還系爭款項，即聚論被告以侵占之罪責。本件純屬債務不履行之民事糾葛，自訴
    人宜另循民事訴訟程序解決。此外本院復查無其他積極之證據足以證明被告有何
    自訴人所指之犯行，是被告犯罪嫌疑尚屬不足，本件自訴應予駁回。
據上論斷，應依刑事訴訟法第三百二十六第三項、第二百五十二條第十款，裁定如主
文。
中      華      民      國      九十      年    十一    月    二十九    日
                                 臺灣臺中地方法院刑事第一庭
                                     法  官  簡  賢  坤
右正本證明與原本無異。
如不服本裁定，應於裁定送達後五日內向本院提出抗告狀。
                                     書記官
中      華      民      國      九十      年    十一    月    二十九    日


司法院資訊處製作；財團法人民間司法改革基金會備份。
